【裁判字號】    95,竹簡,868
【裁判日期】    951023
【裁判案由】    遷讓房屋
【裁判全文】
臺灣新竹地方法院民事判決             95年度竹簡字第868號
原      告  甲○○
被      告  乙○○
上列當事人間遷讓房屋事件，本院於民國95年10月11日辯論終結
，判決如下：
    主  文
被告應自坐落新竹市○○路七０六巷四九弄五號一樓及二樓房屋
遷讓，騰空返還予原告。
被告應給付原告新臺幣貳拾柒萬捌仟元，及自民國九十五年五月
二十日起至遷讓返還第一項房屋之日止，按月給付原告新臺幣壹
萬壹仟元。
原告其餘之訴駁回。
訴訟費用由被告負擔十分之九，餘由原告負擔。
本判決原告勝訴部份得假執行。
原告其餘假執行之聲請駁回。
   事實及理由
壹、程序部分：
一、被告經合法通知，未於言詞辯論期日到場，查無民事訴訟法
    第386條所列各款情事，應准原告之聲請，由其一造辯論而
    為判決。
二、本件原告起訴時，請求被告自坐落新竹市○○路七０六巷四
    九弄五號一樓及二樓房屋（下稱系爭房屋）遷讓騰空返還予
    原告，並請求被告給付自民國93年7月20日起至遷讓之日止
    ，每月按新臺幣（下同）一萬一千元計算之損害金；嗣後原
    告除仍請求被告自系爭房屋遷讓騰空返還之外，另將租金、
    借款以及計算至95年5月19日之損害金合計為二十八萬一千
    八百元，訴之聲明變更第二項為請求被告給付二十八萬一千
    八百元，及自95年5月20日起至遷讓系爭房屋之日止，每月
    按一萬一千元計算之損害金。經核原告變更聲明部分，無礙
    於被告之防禦或訴訟之終結，與民事訴訟法第255條第1項第
    7款相符，准予此部分訴之聲明之變更。
貳、實體部分：
一、原告主張：
    系爭房屋為原告配偶許舜賀所有，相關之使用、管理、出租
    收益事宜，訴外人許舜賀均授權原告為之。被告自92年3月2
    0日起向原告承租系爭房屋，約定租賃期間自92年3月20日起
    至93年3月19日止，租金每月一萬一千元，但被告自93年1月
    20日起即未繳納租金，嗣因被告表示93年3月間可領取保險
    金用以支付積欠之租金，希望能續租，原告遂同意再與被告
    續租一年至94年3月19日，每月租金相同，惟被告仍未按期
    支付租金，亦未清償積欠之租金，租期即將屆至時被告又稱
    其勞工保險年資到期，可領取保險金，希望能再續租，原告
    因認未領租金甚多，如能收取當然較為有利，故又同意再與
    被告續約一年至95年3月19日，每月租金同前，然被告猶未
    按時給付租金，積欠之租金數額愈來愈多。總計被告自93年
    1 月20日起至95年3月19日止，除於94年7月至94年12月每月
    給付原告五千元、95年2月給付原告一萬元，共四萬元以外
    ，未再支付任何房租。而95年3月19日租期屆至後被告本應
    自系爭房屋遷讓，騰空返還原告，但被告迄今仍居住於系爭
    房屋內，拒不遷讓，經原告聲請新竹市東區區公所調解，被
    告亦未到場，致原告無法將系爭房屋交還配偶或另行出租，
    被告就租期屆至後占用系爭房屋之行為，自應按照原定租金
    支付損害金。是被告自93年1月20日起至95年5月19日止，應
    給付原告之租金、損害金合計為三十萬八千元。又被告於92
    、93年間向原告借款一萬三千八百元，雖其中部分未約定還
    款期限，但原告以本起訴狀繕本送達為催告被告清償之意思
    表示。從而，被告除應自系爭房屋遷讓返還以外，積欠原告
    之租金、損害金、借款合計為三十二萬一千八百元，扣除被
    告前述曾經支付之四萬元後，被告尚積欠原告二十八萬一千
    八百元，且被告應自95年5月20日起至遷讓返還系爭房屋之
    日止，按月給付原告一萬一千元之損害金。為此聲明如下：
（一）被告應自系爭房屋遷讓，騰空返還予原告。
（二）被告應給付原告二十八萬一千八百元，及自95年5月20日
      起至遷讓返還系爭房屋之日止，按月給付原告一萬一千元
      。
（三）訴訟費用由被告負擔。
（四）原告願供擔保，聲請准予宣告假執行。
二、被告未於言詞辯論期日到場，亦未提出書狀作何聲明或陳述
    。
三、本院之判斷：
（一）原告主張之事實，業據提出與其所述相符之房屋稅繳款書
      一份、房屋租賃契約書三份、借據五紙、存證信函一件、
      調解委員會通知書一份、被告設籍於系爭房屋之戶籍謄本
      一張為證，被告未於言詞辯論期日到場，亦未提出書狀作
      何聲明或陳述，以供本院審酌，堪信原告之主張為實在，
      但借款部分，經核五紙借據之總額為一萬元，尚非原告主
      張之一萬三千八百元，是借款部分僅堪信原告貸與被告一
      萬元。
（二）按承租人於租賃關係終止後，應返還租賃物，民法第455
      條定有明文。次按承租人應依約定日期支付租金，民法第
      439 條第1項前段規定甚明。又租期屆至無權占有他人房
      屋，致出租人無法另行出租或返還與所有人，造成出租人
      之損害，為社會通常之觀念。第按借用人應於約定期限內
      ，返還與借用物種類、品質、數量相同之物，未定返還期
      限者，借用人得隨時返還，貸與人亦得定一個月以上之相
      當期限，催告返還，民法第478條定有明文。查本件租期
      業已屆至，被告猶居住其中，且積欠如前所述之租金未付
      ，則原告請求被告自系爭房屋遷讓，騰空交還原告，並清
      償未付之租金，於法有據。次查，原告主張其受有租金之
      損害，每月應以一萬一四千元計算，經核與上開三份租賃
      契約書所定租金數額相同，參以系爭房屋為位於市區，交
      通環境便利，租金常因經濟物價之波動而提高，被告承租
      面積包含一樓、二樓，本院審酌上情，認原告主張一個月
      以一萬一千元計算租期屆至後之損害金，尚屬正當。又查
      ，系爭借款雖有部分未約定還款期限，但原告表示以本起
      訴狀繕本送達為催告被告清償之意思表示，而此催告期間
      經核已逾一個月以上，揆之前述法律規定，足生催告效力
      ，從而，原告請求被告清償借款一萬元之部分，為有理由
      ，逾此部分之借款請求，則乏依據可資證明。
（三）綜合上述，原告請求被告自系爭房屋遷讓騰空返還，並支
      付迄95年5月19日止未付之租金、損害金、借款共二十七
      萬八千元，以及自95年5月20日起至遷讓返還系爭房屋之
      日止，按月以一萬一千元計算之損害金，為有理由，應予
      准許，逾此部分，則無理由，應予駁回。
四、本件原告勝訴部份，為民事訴訟法第427條第1項、第2項第1
    款適用簡易程序而為被告敗訴之判決，應依同法第389條第1
    項第3款之規定，依職權宣告假執行。原告敗訴部分，其假
    執行之聲請亦失所依據，爰併予駁回。
五、訴訟費用負擔之依據：民事訴訟法第79條。
中    華    民    國    95    年    10    月    23    日
                  新竹簡易庭  法  官  李珮瑜
以上正本，係照原本作成。
如對本判決上訴，須於判決送達後20日內向本院提出上訴狀。
                              書記官  朱苑禎
中    華    民    國    95    年    10    月    23    日


司法院資訊處製作；財團法人民間司法改革基金會備份。
